臺灣桃園地方法院刑事判決　　　　　　　95年度訴字第2108號
公　訴　人　台灣桃園地方法院檢察署檢察官
被　　　告　甲○○
　　　　　　　　　　（
指定辯護人　本院公設辯護人彭詩雯
上列被告因強盜案件，經檢察官提起公訴（95年度偵字第18633號）
，本院判決如下：
    主  文
甲○○意圖為自己不法之所有，攜帶兇器、於夜間侵入有人居住
之建築物，以強暴至使不能抗拒，而取他人之物，處有期徒刑捌
年。
    事  實
一、甲○○前因逃亡及槍砲彈藥刀械管制條例案件，經軍事法院
    及本院判處有期徒刑1 年、6 月確定，後經定應執行有期徒
    刑1 年4 月，於民國85年7 月26日入監執行，於85年11月26
    日執行完畢出監；又因侵佔案件，經本院以95年度壢簡字第
    902 號判處罰金銀元4,000 元、緩刑3 年確定，目前仍在緩
    刑中（均不構成累犯）。詎其猶不知悔改，因缺錢花用，且
    其曾任桃園縣桃園市○○路○ 段245 號之「成佳財停車場」
    員工，對於其營業收入保管方式及夜間僅有員工乙○○居住
    其內看守等情知之甚詳，原基於意圖為自己不法之所有之竊
    盜犯意，於95年8 月29日凌晨1 時20分許，自未鎖之後門侵
    入上址有人居住之建築物內，進入停車場後，因聽見乙○○
    醒來之聲音，為掩飾面容，先戴上原置於停車場地上之全罩
    式安全帽，另自停車場櫃臺上取得客觀上足對人之生命、身
    體、安全均構成威脅，而具危險性足以為兇器之機車大鎖1
    副，後進入乙○○夜宿並擺有當日營業收入之房間，見乙○
    ○驚醒，乃變更犯意，承前為自己不法所有之單一意圖，基
    於強盜之犯意，以該機車大鎖重毆乙○○，乙○○因痛驚醒
    反抗，更遭甲○○不斷毆擊，終致其受有顏面多處撕裂傷（
    傷害部分未據告訴）不支倒地無力抵抗後，以此強暴方式強
    取該房間抽屜內營業收入新台幣（下同）6,000 餘元，得手
    後自後門離開時掉落2,117 元，即攜餘款4,000 餘元逃逸。
    嗣於95年9 月1 日凌晨0 時30分許，為警循線於桃園縣桃園
    市○○街○ 段1 號地下室某網路咖啡店內查獲，並起出剩餘
    贓款378 元及扣得作案用之全罩式安全帽1 頂、布鞋1 雙及
    機車大鎖1 副。
二、案經桃園縣政府警察局桃園分局報請台灣桃園地方法院檢察
    署檢察官偵查起訴。
    理  由
一、證據能力方面：
  (一)按被告以外之人於審判外之言詞或書面陳述，除法律有規定
    者外，不得作為證據，刑事訴訟法第159 條固定有明文，惟
    被告以外之人於審判外之陳述，雖不符同法第159 條之1 至
    之4 規定，而經當事人於審判程序同意作為證據，法院審酌
    該言詞陳述或書面陳述作成時之情況，認為適當者，亦得為
    證據。又當事人、代理人或辯護人於法院調查證據時，知有
    第159 條第1 項不得為證據之情形，而未於言詞辯論終結前
    聲明異議者，視為有前項之同意，此亦據同法159 條之5 規
    定甚明。查本件證人即被害人乙○○於警詢時之證述及桃園
    縣政府警察局桃園分局搜索扣押筆錄、診斷證明書、贓物領
    據各1 份暨照片24幀，雖均為被告甲○○以外之人於審判外
    之陳述，屬於傳聞證據，惟檢察官、辯護人及被告於審判程
    序均同意以上開證人於司法警察調查中所為之言詞陳述暨前
    揭書面陳述，作為證據，本院審酌上開言詞及書面陳述作成
    時之證據取得過程，並無違法取證情事，且距離案發時間較
    近，證人乙○○記憶當較清晰，與待證事實具有關連性等情
    況，認為適當，應認依刑事訴訟法第159 條之5 第1 項之規
    定，得為證據，而有證據能力。合先敘明。
  (二)另按被告以外之人於偵查中向檢察官所為陳述，除顯有不可
    信之情況者外，得為證據，刑事訴訟法第159 條之1 第2 項
    定有明文。偵查中對被告以外之人（包括證人、鑑定人、告
    訴人、被害人及共同被告等）所為之偵查筆錄，或被告以外
    之人向檢察官所提之書面陳述，性質上均屬傳聞證據。惟現
    階段刑事訴訟法規定檢察官代表國家偵查犯罪、實施公訴，
    依法其有訊問被告、證人及鑑定人之權，證人、鑑定人且須
    具結，而實務運作時，檢察官偵查中向被告以外之人所取得
    之陳述，原則上均能遵守法律規定，不致違法取供，其可信
    度極高，職是，被告以外之人前於偵查中已具結而為證述，
    除反對該項供述得具有證據能力之一方，已釋明「顯有不可
    信之情況」之理由外，不宜以該證人未能於審判中接受他造
    之反對詰問為由，即遽指該證人於偵查中之陳述不具證據能
    力。本件證人乙○○於95年9 月12日在檢察官偵查中所為之
    陳述，既已依法具結，且復無證據足認證人乙○○於檢察官
    偵查中之供述有何顯不可信之情況，依上說明，證人乙○○
    於偵查中之證言自均具有證據能力。
  (三)扣案之剩餘贓款378 元及作案用之全罩式安全帽1 頂、布鞋
    1 雙、機車大鎖1 副，並非供述證據，無傳聞法則之適用，
    與本案具有關聯性，且上開物證經偵辦員警合法取得，具有
    證據能力。
二、上開犯罪事實，業據被告迭於警詢及偵審中均坦認不諱，核
    與證人即被害人乙○○於警詢及偵查時指證之情節相符（見
    偵卷第13頁至第17頁、第62頁至第65頁），並有桃園縣政府
    警察局桃園分局搜索扣押筆錄、贓物領據、診斷證明書各1
    份、照片24幀附卷可佐（參偵卷第20頁至第23頁、第28頁至
    第43頁）。是被告之任意性自白核與事實相符，堪予採信。
    至被告雖另辯稱：伊於案發當時，因為老婆跑了，伊長期精
    神不濟，於案發當時係處於精神耗弱之情形云云，惟經本院
    將被告送往桃園榮民醫院精神科鑑定被告於案發時之精神狀
    態，該鑑定結果認定「被告對案情非常清楚，與刑事一般卷
    宗描述一致，且知道是自己作的，因心情不好，有明顯憂鬱
    情緒，但未達嚴重憂鬱病程度。被告提供的診斷為空白，不
    能證明當時有憂鬱症，即使有也未達嚴重憂鬱病程度。總結
    被告並沒有精神耗弱，就臨床評估個案也無精神病狀態，且
    在事件發生當時，被告所為也是個人的意志力及判斷力展現
    之後果，並無受意志力及判斷力受損情形」等語，亦有該院
    精神鑑定報告書附卷可稽；再佐以本案警詢及偵查中，被告
    被詢及犯罪行為事實及強盜目的等問題時，亦均能回答無礙
    ，而供述情節又與被害人乙○○陳述情節相符，有各該筆錄
    在卷可稽，可認被告之精神狀態，並無心神喪失之情形，且
    對於外界事物之知覺理會判斷能力，亦無較普通人平均程度
    顯然減退之精神耗弱情形，顯見被告於行為時之精神狀況尚
    屬正常，並無精神耗弱或心神喪失之情形，被告上開所辯，
    顯不足採信。本案事證明確，被告上開犯行洵堪認定，應予
    依法論科。
三、按刑法第321 條第1 項第3 款之攜帶兇器竊盜罪，係以行為
    人攜帶兇器竊盜為其加重條件，此所謂兇器，其種類並無限
    制，凡客觀上足對人之生命、身體、安全構成威脅，具有危
    險性之兇器均屬之，且祇須行竊時攜帶此種具有危險性之兇
    器為已足，並不以攜帶之初有行兇之意圖為必要，此有最高
    法院79年臺上字第5253號判例足資參照。又上開所謂之「攜
    帶兇器」，只須行竊時攜帶具有危險性之物為已足，並不以
    將該兇器自他地攜往行竊地為必要，亦即不論其係於未行竊
    前即攜帶持有或在竊盜現場臨時拾取持用，亦不問該兇器為
    何人所有均屬之。被告用以強盜所用之機車大鎖1 副，係被
    告在現場臨時所拾取，非被告所有，然前開機車大鎖屬金屬
    器具，於客觀上得持以攻擊人身，對人之生命、身體、安全
    構成威脅，具有相當危險性，揆諸前揭判例意旨及說明，自
    與刑法第321 條第1 項第3 款之構成要件相當。核被告強盜
    被害人乙○○財物之所為，係犯刑法第328 條第1 項之強盜
    既遂罪，而有同法第321 條第1 項第1 款、第3 款於夜間侵
    入有人居住之建築物、攜帶兇器之加重情形，應依同法第33
    0 條第1 項加重強盜既遂罪論處。爰審酌被告正值少壯，不
    循正途以營生，以強暴他人不法手段強盜取財，且於夜間侵
    入有人居住之建築物強盜，嚴重危害人身安全且侵害他人居
    住安全，暨其素行、犯罪之動機、目的、手段，其強盜之財
    物價值，犯罪後大致坦認犯行之態度，惟以案發時之精神狀
    態為卸責之詞等一切情狀，本院認檢察官對被告具體求處有
    期徒刑8 年，要與被告之犯行相當，爰依檢察官之求刑，對
    被告量處如主文所示之刑，以示懲戒。被告持以犯本案之機
    車大鎖1 副、全罩式安全帽1 頂，被告供稱係其自案發地點
    取得，非屬其所有，尚不得依刑法第38條第1 項第2 款規定
    宣告沒收；至扣案被告所穿著之布鞋1 雙，與被告所犯本件
    強盜犯行無直接關連，且非違禁物，乏沒收之依據，自不得
    併予宣告沒收，末此敘明。
據上論斷，應依刑事訴訟法第299 條第1 項前段，刑法第330 條
，判決如主文。
本案經檢察官蔡正雄到庭執行職務。
中　　華　　民　　國　　96　　年　　2 　　月　　12　　日
                  刑事第四庭  審判長法　官　黃斯偉
                                    法  官  陳心婷
                                    法  官  張淑華
以上正本證明與原本無異。
如不服本判決，應於送達後10日內，向本院提出上訴狀。
                                    書記官　郭中明
中　　華　　民　　國　　96　　年　　2 　　月　　13　　日
附錄本案論罪科刑法條
中華民國刑法第330條
（加重強盜罪）
犯強盜罪而有第 321 條第 1 項各款情形之一者，處 7 年以上有
期徒刑。
前項之未遂犯罰之。
